【裁判字號】    90,上更(一),57
【裁判日期】    900626
【裁判案由】    妨害公務等
【裁判全文】
臺灣高等法院臺中分院刑事判決                九十年度上更(一)字第五七號
    上  訴  人
    即  被  告  乙○○
    選任辯護人  張居德
    上  訴  人
    即  被  告  甲○○
選任辯護人  曾慶崇  律師
右上訴人因妨害公務等案件，不服中華民國八十七年三月十六日、八十七年四月二十
八第一審判決（民國八十七年度訴字第八七號，起訴案號：臺灣苖栗地方法院檢察署
八十六年度偵字第四三六六號），提起上訴，經判決後，由最高法院發回更審，本院
判決如左：
    主      文
原判決撤銷。
乙○○、甲○○共同壅塞陸路致生往來之危險，乙○○處有期徒刑壹年；甲○○處有
期徒刑捌月。
    事      實
一、乙○○於民國八十六年十一月十六日二十時許，駕駛車號ＨＹ─一八九號曳引車
    ，行經苗栗縣通霄鎮境內台一號公路與台六一號公路交會路口時，經在該處執勤
    之苗栗縣警察局交通隊員丁○○、丙○○，發現有違規超量裝載之情事，該二名
    警員即開啟其所駕駛之車號ＬＴ─三八四六號警用巡邏車警示燈及警報器，以通
    知乙○○停車接受檢查，乙○○不從上開警員之指示，猶駕駛車號ＨＹ─一八九
    號曳引車，沿台六一號道路，由南往北繼續行駛，並於途中利用無線電設備（尚
    無證據證明乙○○前有設置或使用電臺且經主管機關制止後再行設置或利用電臺
    之事實）通知駕駛車號ＳＷ－五九八號曳引車之甲○○，及駕駛未懸掛車牌之砂
    石車，綽號「茶壺」之不詳年籍成年男子至該處，三人基於共同妨害公務及壅塞
    公路之犯意聯絡，企圖包夾警車，由乙○○駕駛車號ＨＹ－一八九號曳引車，與
    綽號「茶壺」不詳年籍姓名成年人駕駛砂石車，沿台六一號公路，分據內外側車
    道，在車號ＬＴ－三八四六號警用巡邏車之前方，同時併排行駛（警用巡邏車在
    內側車道行駛），嗣乙○○與併排行駛之不詳姓名年籍綽號「茶壺」之成年人行
    駛至台六一號赤土崎段時，綽號「茶壺」者呼叫剎車，二車同時剎車，致警用巡
    邏車不得不因而停車以免追撞，而原駕駛ＳＷ－五九八號曳引車之甲○○，則停
    在上開警用巡邏車之右後方外側車道，致其後來車均無法前進，警車亦無法進退
    ，乙○○與綽號茶壼者二車停車後，警員下車趨前示意二名駕駛人，將車駛至路
    肩停放，但二名駕駛人非但不駛離車道，且將車窗緊閉，車門反鎖，不予理會，
    至北上車道全部癱瘓，雙方對峙達五分鐘，嗣乙○○在警員丁○○、丙○○要求
    下，始將其所駕駛之車號ＨＹ─一八九號曳引車車身略為移動，警員丁○○、丙○○始得以駕駛上開警用巡邏車離去現場，經警員丁○○連絡苗栗縣警察局交通
    隊再派員支援，前開壅塞臺六一號公路之車輛方能逐漸離去，解除道路壅塞之現
    象，乙○○亦得以從容逃離現場，規避警員之取締，以此強暴方式，妨害依法執
    行職務之警員丁○○、丙○○執行取締違規及維持交通秩序之公務，上開車輛聚
    集路段因而遭壅塞。
二、案經苗栗縣警察局移送臺灣苗栗地方法院檢察署檢察官偵查起訴。
    理      由
一、訊據上訴人即被告（以下簡稱被告）乙○○、甲○○，均否認有上開犯行，乙○○辯稱：伊係因駕曳引車載量過重，且又在上坡路段，怕警方取締，緊張之下，
    排擋打錯而熄火，警車及甲○○之車，乃依序在後停車，警車自然無法前進，乃
    環境事物當然之理，伊並無以無線電呼叫甲○○及綽號「茶壺」者為妨害公務或
    壅塞道路之情事云云。甲○○辯稱：本件係警車追逐乙○○之車時，伊在乙○○
    之車右後方，後警車自路肩超過伊車，而後乙○○之車停車，至警車及伊車相繼
    停車，並無以乙○○用無線電話通知妨害公務或壅塞陸路之情形云云。
二、惟查：被告二人右揭犯罪事實業據被告甲○○於警訊時供承：「當時警巡邏車開
    到ＨＹ－一八九號車後方，示意欄檢該部砂石車，而該砂石車司機和我，只知綽
    號阿賢男子，就以無線電呼叫我及一名綽號茶壼及另一不詳姓名車一起停車包圍
    巡邏車，造成巡邏車無法前進而使員警無法執行欄檢勤務」「我與阿賢是朋友關
    係，連絡都是用無線電」（見警訊卷第六頁）。乙○○於當日逃逸，於數日後始
    經警依車牌號碼循線查獲，於警訊時，雖否認有以無線電聯絡其他司機為妨害公
    務行為，然依警訊所供：「．．．右側車道上之大營拖，我不知該駕駛人姓名年
    籍，只知叫綽號茶壼的．．當時無線電呼叫停車的不是我」（見警訊卷第四頁）
    ，偵查中亦供稱：與伊併排的砂石車是綽號茶壼開的，台中港的車（見偵查卷第
    二十頁）經檢察官訊以何以與無車牌之車併排，稱：我超載六、七十噸（見偵查
    卷第二十頁反面）。並不否認其間有以無線電連絡及與綽號茶壼者共同參與情事
    。於原審亦供稱：車機（無線電話）上有「茶壺」呼叫要剎車，當時同時剎車的
    有甲○○、「茶壺」及我。有以無線電話與甲○○連絡（見原審卷第三十頁背面
    ），足證被告等二人與綽號「茶壺」者互以無線電話連絡，且係「茶壺」者呼叫
    剎車，三車始同時剎車，核與卷附苗栗縣警察局交通隊隊員丁○○、丙○○所製
    作並載明右揭事實經過之報告書所載情節，及警員丙○○於偵查中證稱：ＨＹ－
    一八九號車有超載，我開警示跟上他後面要欄他，他不停，另一部砂石車併排
    行駛，沒有停車之意，他們併排約三至五分鐘，在一個上坡路段，ＨＹ－一八九
    號車緊急煞車，未縣掛車牌的砂石車也緊急煞車，我們也緊急煞車停下來，後面
    也是砂石車，甲○○停在警車右後方第一部，乙○○、甲○○在車內均不下車，
    跟我們僵持等語相符（見偵查卷第十九頁）。更足證被告乙○○有以無線電與甲○○、綽號茶壼不詳姓名司機聯絡，共同包夾警車之情事。雖被告乙○○辯稱，
    當時係因排擋打錯而熄火云云。惟查其在原審供稱，因當時前面有車，始緊急剎
    車（見原審卷第三十頁），核與此辯解不符，況被告係與甲○○、綽號「茶壺」
    者互以無線電話連絡，嗣「茶壺」者呼叫剎車，三車同時剎車，已如前述，被告
    甲○○所辯，因排擋打錯而熄火，顯不足採信，應係於剎車後順勢熄火。再二車
    停車後，警員下車趨前示意二名駕駛人將車駛至路肩停放，但二名駕駛人非但不
    駛離車道，且將車窗緊閉，車門反鎖，不予理會，至北上車道全部癱瘓，雙方對
    峙達五分鐘，足見被告等有妨害公務及壅塞陸路之故意。被告甲○○嗣翻異前供
    ，被告乙○○矢口否認右揭犯行，無非卸責之詞，不足採信。被告二人右揭犯行
    ，事證明確，洵堪認定。又被告甲○○於原審雖稱：警訊筆錄我看過簽名及按指
    印，但是我有要求警方修改，但是警方未應允云云。惟查警訊筆錄係依甲○○所
    供而為記載，同時甲○○看完後有簽名等情，業據證人丙○○於本院審理時結證
    屬實，觀之乙○○於原審亦承認以無線電話與甲○○、「茶壺」者聯絡，足證甲○○此部之供述為不足採信，併此敘明。
三、按被告乙○○、甲○○二人係駕駛車輛以車輛行止之物理作用，達妨害警方執行
    公務之效果，其行為已達於實施強暴行為。查被告二人對於公務員依法執行職務
    時施強暴，核係犯刑法第一百卅五條第一項之罪。公訴人認被告等係犯刑法第一
    百卅六條第一項之罪云云。惟查被告乙○○係以無線電話連絡甲○○、「茶壺」
    者，共同包夾警車，妨害公務，並無積極證據足以證明乙○○以無線電話連絡不
    特定多數砂石車司機共同妨害公務，被告等係犯刑法第一百卅五條第一項之妨害
    公務罪，起訴法條應予變更。又被告等均知以該行為，有壅塞陸路，致生往來之
    危險，仍故意為之，另犯刑法第一百八十五條第一項之壅塞陸路致生往來之危險
    罪。被告二人與在上開路段壅塞公路之綽號茶壼不詳姓名年籍成年人間，對於上
    開二罪犯罪之實施，有犯意聯絡及行為分擔，均為共同正犯。所犯上開二罪間，
    有方法結果之牽連關係，應依刑法第五十五條規定，從一重之刑法第一百八十五
    條第一項之罪處斷。
四、原審以被告等二人罪證明確，予以論罪科刑，原無不合，惟查被告等二人妨害公
    務係犯刑法第一百卅五條第一項之罪，原判決誤認係犯刑法第一百卅六條第一項
    之罪，尚有未當，被告等上訴意旨否認犯罪，雖無理由，惟原判決既有上開可議
    之處，自屬不能維持，應由本院將原判決撤銷改判，爰審酌被告等犯罪之動機、
    目的、智識程度、手段極為惡劣、所生危害非輕及犯後態度等一切情狀，各量處
    如主文第二項所示之刑。
據上論結，應依刑事訴訟法第三百條、第三百六十九條第一項前段、第三百六十四條
、第二百九十九條第一項前段、刑法第二十八條、第一百三十五條第一項、第一百八
十五條第一項、第五十五條、罰金罰鍰提高標準條例第一條前段，判決如主文。
本案經檢察官戊○○到庭執行職務。
中       華       民       國   九  十    年     六      月   二十六    日
                                臺灣高等法院臺中分院刑事第五庭
                                      審判長法  官  胡  森  田
                                            法  官  郭  同  奇
                                            法  官  姚  勳  昌
右正本證明與原本無異。
如不服本判決應於收受送達後十日內向本院提出上訴書狀，其未敘述上訴之理由者並
得於提起上訴後十日內向本院補提理由書（均須按他造當事人之人數附繕本）。
                                            書記官  王  瑩  澤
中       華       民       國   九  十    年     六      月   二十七    日
                                                                        Ｋ


司法院資訊處製作；財團法人民間司法改革基金會備份。
